臺灣臺中地方法院民事判決
110年度簡字第205號
原      告  賴群秀  
訴訟代理人  楊孟凡律師
被      告  賴育晨  

訴訟代理人  黃冠銘  
上列當事人間請求損害賠償事件，經本院於民國111年5月4日言
詞辯論終結，判決如下：
    主    文
原告之訴及假執行之聲請均駁回。
訴訟費用由原告負擔。
    事實及理由
壹、程序方面：
一、按修正之民事訴訟法簡易訴訟程序，依本施行法第12條第10
    項公告施行後，於修正前已繫屬之事件，未經終局裁判者，
    其法院管轄權及審理程序，適用修正後之規定，民事訴訟法
    施行法第4條之1第1款定有明文。本件言詞辯論終結前，修
    正之民事訴訟法第427條規定業於民國110年1月20日公布，
    並於同月22日生效施行。依修正後民事訴訟法第427條第2項
    第11款規定，本於道路交通事故有所請求而涉訟者，不問其
    標的金額或價額，應一律適用簡易程序。經查，本件原告係
    本於道路交通事故請求侵權行為損害賠償，揆諸上開規定，
    本件應屬修正後民事訴訟法第427條第2項第11款規定之簡易
    訴訟事件，應適用簡易訴訟程序為裁判，合先敘明。
二、按訴狀送達後，原告不得將原訴變更或追加他訴。但擴張或
    減縮應受判決事項之聲明者，不在此限，民事訴訟法第255
    條第1項第3款定有明文。本件原告起訴時原聲明第1項為：
    被告應賠償原告新臺幣(下同)124萬5550元，並自起訴狀繕
    本送達之翌日起至清償日止，按年息百分之5計算之利息。〔
    見本院108年度中司調字5412號卷（下稱調字卷）第13頁〕。
    嗣訴之聲明迭經變更，末以民事訴之追加（二）暨調查證據
    聲請（二）狀確認聲明第1項為：被告應給付原告180萬1078
    元，並自起訴狀繕本送達之翌日起至清償日止，按年息百分
    之5計算之利息。〔見本院110年度簡字第205號卷（下稱簡字
    卷）第14頁〕，核屬擴張應受判決事項之聲明，核與前開規
    定相符，合先敘明。
貳、實體方面：
一、原告起訴主張：　　
　　原告於106年11月1日下午18時3分許，在臺中市北區大誠路
    口乘坐輪椅由其女兒推行至該路口時，遭被告騎乘車牌號碼
    000-0000號機車追撞（下稱系爭事故)，致原告受有左側股
    骨轉子間與股骨頸骨折及左側骨頭缺血壞死合併左髖關節退
    化性關節炎等傷害。原告因系爭事故受傷後於同年月8日至
    中國醫藥大學附設醫院（下稱中國附醫）施行骨折復位併內
    固定及骨移植手術至同月16日出院休養，住院9日期間需全
    日看護，費用為新台幣（下同）1200元至1250元，共計支付
    8450元〔1200×6+1250=8450〕。又住院其他時間則由家屬看護
    ，以全日2400元，半日1200計算，費用為15600元〔2400×2+1
    200×9＝15600〕。原告出院後，分別於108年12月20日，同年
    月27日及109年1月3日曾至皇家中醫診所治療及復健，共計
    支出醫療費用2600元，又系爭事故後，於108年9月30日、同
    年10月9日、同年月23日及同年12月27日亦四次至林森醫院
    回診，支出1000元。又因原告出院後三個月內，仍不良於行
    ，需由家人看護，期間以同上標準即半日1200元計算，需10
    8000元。嗣又於109年10月22日至臺北榮民總醫院住院，次
    日接受內固定移除及左側全髖人工關節置換手術，同年月28
    日接受左側人工關節再置換手術，並於同年11月12日出院，
    支出醫療費用15萬6668元，住院期間及出院後三個月內全日
    需專人照護，住院期間支付照護費用7萬7000元，出院後全
    日照護則需3500元，故請求31萬5000元費用（3500×90=3150
    00）。綜上，醫療費用共計22萬2655元，看護費用共計52萬
    4050元。此外，原告因系爭事故，生活上需使用便盆椅、助
    行器、輪椅及嬰幼兒膠帶，購買上開物品計支付7628元；又
    原告往返中國附醫（路程7.2公里）就醫共14次（原告僅請
    求其中11次），每次車資需280元，共計3080元，往返林森
    醫院就醫（路程10.8公里）共4次（原告請求其中3次），每
    次車資370元，共需1110元，交通費用共計4490元。另原告
    受傷期間洗頭需請人協助，支付費用230元。及購買中藥材
    服用支付4萬1150元。又原告因系爭事故，精神受有極大痛
    苦，故請求被告賠償慰撫金100萬元，上開各項合計共180萬
    1078元。爰依民法第184條、第191條之2、第193條、第195
    條第1項規定請求被告如數賠償，並聲明如上述程序方面第
    二項記載，及願供擔保，請准宣告假執行。
二、被告則以：
　　對於原告主張在上開時、地因被告過失致生系爭事故，被告
    應負全部責任各節不爭執；至於原告請求之各項損害賠償，
    其中醫療費用其中中國附醫骨科就診、林森醫院骨科就診（
    上開二者醫療費合計6萬2007元）及皇家中醫掛號費用600元
    不爭執；看護費用部分，僅對於原告在中國附醫住院期間提
    出收據部分7250元（應係8450元之誤算）不爭執；就醫交通
    費用，如以油資計算，僅其中284元不爭執。其餘支出，均
    非必要或與系爭事故間無因果關係，並請審酌被告甫出社會
    ，工資每月約2萬5000元，酌減慰撫金。再者，原告因系爭
    事故已請領保險給付合計83萬653元，應自原告請求予以扣
    除。並聲明：如主文所示。
參、本院之判斷：
一、原告主張於前開時、地，遭被告騎乘機車不慎撞及，致原告
    受有上述傷害，被告應負全部責任各節，為被告所不爭執，
    堪信為真正。
二、按因故意或過失，不法侵害他人之權利者，負損害賠償責任
    。故意以背於善良風俗之方法，加損害於他人者亦同。違反
    保護他人之法律，致生損害於他人者，負賠償責任。但能證
    明其行為無過失者，不在此限。不法侵害他人之身體或健康
    者，對於被害人因此喪失或減少勞動能力或增加生活上之需
    要時，應負損害賠償責任。不法侵害他人之身體、健康…或
    不法侵害其他人格法益而情節重大者，被害人雖非財產上之
    損害，亦得請求賠償相當之金額。民法第184條第1項前段、
    第193條第1項及第195條第1項，分別定有明文。是原告所為
    被告應負侵權行為之賠償責任之主張，應屬有據。本件被告
    因過失不法侵害原告之事實既經確定，茲就原告等各項請求
    損害賠償可否准許，分述如下：
  ㈠醫療費用：
    原告主張因系爭事故成傷，分別至下列醫院就診，支出下列
    費用：1.中國附醫骨科：除如起訴狀附表1編號2、4及編號1
    6、17、18外，共支付6萬1267元，有原告提出中國附醫收據
    及診斷證明書為證（見本院調字卷第25-49頁）且為被告不
    爭執，應予准許；至於編號2、4部分，原告已捨棄該部分請
    求〔見本院109年度訴字第698號卷（下稱訴字卷）第184頁〕
    ，自不應准許。2.林森醫院骨科：如上開附表編號16、17、
    18所示，共支付醫療費用1000元，亦有原告提出之林森醫院
    收據及診斷證明書為證（見同上卷第51-57頁及本院訴字卷
    第201頁），且為被告不爭執，應予准許。3.皇家中醫診所
    ：就醫診療四次，每次掛號費150元，合計600元部分，有原
    告提出該診所掛號費收據為證（見本院訴字卷第193-199頁
    ），且為被告不爭執，應予准許。至於在該診所支付之自費
    處置費用部分，則未據原告說明與系爭事故之關聯性及必要
    性，尚難准許。4.臺北榮民總醫院：原告109年10月22日住
    院，次日接受內固定移除及左側全髖人工關節置換手術，同
    年月28日接受左側人工關節再置換手術，並於同年11月12日
    出院，支出醫療費用15萬6668元部分雖據原告提出該院診斷
    證明書及收據（見本院訴字卷第203-205頁）：惟被告抗辯
    此二次手術與系爭事故間並無因果關係。經查，系爭事故發
    生於000年00月0日，與臺北榮民總醫院進行上開二次手術之
    時間約隔三年，且經本院向原告因系爭事故受傷後急診就醫
    之中國附醫調取其病歷並送請中國附醫鑑定（本院囑請鑑定
    函見本院簡字卷第347頁），經中國附醫以院醫事字第11000
    10856號函函覆：「…二、經查病人賴○秀（按即原告）於106
    年11月1日因車禍事故至本院急診時，Ｘ光檢查發現：左髖Ｘ
    光發現合併新舊骨折（新發生的股骨轉子間骨折，舊骨折之
    創傷痕跡，可觀察到骨痂增生、軟骨下硬化、骨刺增生等情
    況）。三、病人左側股骨頭，左側髖關節等部位，於系爭事
    故發生前已存在舊有傷害，『是否與至臺北榮民總醫院接受
    手術有因果關係，誠無法判斷』。依病歷紀錄，病人患有糖
    尿病與左髖關節退化性關節炎，又因糖尿病導致血管循環狀
    況不佳。臨床上，老人、糖尿病、舊傷、骨質疏鬆…等，綜
    上為評估更換人工關節因素。惟是否因上述病況，加重更換
    原因及更換人工關節比例…等事項，建議鈞院另以司法鑑定
    方式辦理。」（見本院簡字卷第349-350頁）；另本院再囑
    請臺北榮民總醫院就相同問題鑑定（本院囑請鑑定函見本院
    簡字卷第369頁），該院以北總骨字第1101700101號函函覆
    ：「…（一）查病患賴○秀（按即原告）106年11月1日車禍所
    受傷害，因『術後』導致股骨頭壞死，嗣後於109年10月23日
    至本院接受內固定移除及左則全髖人工關節置換手術。（二
    ）複查，病患合併骨質嚴重疏鬆導致骨折；其舊傷與新傷合
    併致須更換人工關節之比例，則無法評估。」（見本院簡字
    卷第369頁）。由上開各醫院之鑑定結果可知，原告於臺北
    榮民總醫院進行之兩次人工關節置換手術，係因系爭事故（
    經中國附醫）術後導致股骨頭壞死而必需進行；且臨床上「
    老人」、「糖尿病」、「舊傷」、「骨質疏鬆」等（原告自
    身於系爭事故前即已有之身體舊有因素）均為評估更換人工
    關節因素，故難認與系爭事故有何因果關係。是以原告因此
    支付之醫療費用15萬6668元，即不應准許。
　　綜上，原告請求醫療費用在6萬2867元（計算式：61267+100
    0+600＝62867）範圍內，應予准許。
　㈡看護費用：
 　 原告主張系爭事故後於106年11月8日至中國附醫住院施行骨
    折復位併內固定及骨移植手術至同月16日出院休養，住院9
    日期間需全日看護，費用為1200元至1250元，住院期間有七
    個半日請半日看護人員，共計支付費用8450元〔1200×6+1250
    =8450〕，此部分業據其提出看護曾月圓、徐毓君及王李淑美
    出具之收據六紙為證（見本院調字卷第59-69頁），且為被
    告不爭執（但被告誤算收據總金額為7250元，見本院訴字卷
    第41頁）應予准許。惟原告主張住院其他時間則由家屬看護
    ，以全日2400元，半日1200元計算，費用為15600元〔2400×2
    +1200×9＝15600〕及出院後回院復健3個月期間仍需人半日看
    護部分，雖未具診斷證明書明載有此必要，惟本院向中國附
    醫函詢住院9日期間有無全日看護必要及出院後回院復健期
    間有無看護必要（本院函見本院訴字卷第117、157頁），該
    院分別以院醫字第1090007900號函覆本院：「…二、…病人於
    106年11月8日住院到106年11月16日期間需他人全日照顧。．
    」（見本院訴字卷第135頁），由此足證，原告未出具住院
    期間看護費收據之2全日，7半日，亦有看護必要，雖係由家
    人看護，仍應由被告支付此部分費用1萬3200元（計算式：1
    200×7+2400×2＝13200）。又關於原告於中國附醫手術後出院
    ，仍需返院接受復健3個月，復健期間需人半日看護六週，
    亦據中國附醫以院醫字0000000000號函函覆本院確實有此需
    要（見本院訴字卷第169頁），即原告請求此部分由家人看
    護之費用5萬400元（1200×6×7＝50400），亦應准許。至於原
    告另請求至臺北榮民總醫院住院手術期間及出院後三個月內
    之半日看護費用部分，已具本院於前段敘明因臺北榮民總醫
    院進行之兩次關節置換手術與系爭事故間無法證明有相當因
    果關係，原告請求此部分醫療費用不應准許，從而，原告請
    求此部分住院期間及術後出院三個月期間之看護之費用，自
    亦均無從准許之。綜上，原告請求看護費用在7萬2050元（8
    450+13200+50400＝72050）範圍內，應予准許。
  ㈢其他財產上損失：
  1.原告請求因系爭事故，增加生活上支出：原告主張因系爭事
    故後，原告需使用便盆椅、助行器、輪椅及嬰幼兒膠帶，購
    買上開物品計支付7628元，業據其提出收據二紙（見本院調
    字卷第71頁）發票一紙（見本院調字卷第73頁）為證，且為
    被告所不爭執，應予准許。
　2.原告請求因系爭事故後往返中國附醫及林森醫院就診交通費
    用：查原告往返中國附醫（路程7.2公里）就醫共14次（原
    告僅請求其中11次），每次車資需280元，共計3080元，往
    返林森醫院就醫（路程10.8公里）共4次（原告請求其中3次
    ），每次車資370元，共需1110元，業據原告提出收據及計
    程車資證明（見本院調字卷第75頁）、臺中市計程車費率表
    （見本院調字卷第77頁）及往返上開醫院之路程證明（見本
    院簡字卷第21、23頁）及原告前往上開二醫院就醫繳費單據
    （見本院調字卷第25-49頁、第51-57頁及本院訴字卷第201
    頁），從而，原告請求就診交通費用共計4490元，應屬有據
    ，被告雖辯稱原告僅提供計程車資證明（見上開調字卷第75
    頁），其餘往返就醫係由原告家人開車接送，應僅能請求油
    資，惟查，參酌原告提出上開各項資料及實務認同家人自行
    看護費用得以僱人看護費用行情計算之見解，即知若原告往
    返上開二醫院均搭乘計程車，則費用將遠高於其請求之上開
    費用，自不宜將原告家人接送可節省之計程車資利益（原告
    家人因接送及等待原告就醫期間付出之時間成本），歸諸於
    被告。
　3.原告請求受傷後請人協助洗髮支付費用260元、購買中藥補
    氣強身費用4萬1150元部分：雖據原告提出收據為證，惟查
    ，原告是否受傷與其需否他人協助洗頭無關（受傷前原告原
    即不良於行，需人協助；且無論受傷前後，原告均需洗頭）
    ；又原告購買之中藥材，是否治療原告因系爭事故受傷所必
    要，經本院函詢中國附醫，該院函覆：「…須經中醫師辨證
    論治，方可確定其使用是否有必要…。」（見本院訴字卷第1
    35頁）。原告受傷後就醫之皇家中醫診所，亦函覆本院：「
    …服用龜鹿二仙膠、紅參、冬蟲夏草等，並非幫助傷勢復原
    所必要，…」（見本院訴字卷第167頁）足證，原告購買上開
    中藥材並非治療系爭事故受傷所必要。是所請尚難准許。
　　綜上，原告可請求因系爭事故所增加之生活上需要之損害賠
    償金額，在1萬2118元範圍內（7628+4490＝12118），應予准
    許。
　㈣慰撫金：
　　原告因系爭事故受傷後在中國附醫住院手術，出院後仍需長
    期返院復健，其精神上受有痛苦，堪予認定，審酌原告因系
    爭事故所受傷勢嚴重程度及其學、經歷，並其在事故發生時
    從事工作（見本院訴字卷第191頁）；及被告係社會新鮮人
    ，月收入僅約2萬5000元，及事故後坦承錯誤，勇於承擔責
    任之態度，並斟酌本院依職權查得之兩造財產及所得資料，
    認原告請求之慰撫金應以68萬3618元為適當。逾此之請求，
    則屬無據。
三、綜上，本件原告得請求之損害賠償金額在83萬653元為適當
    （計算式：62867+72050+12118+683618＝830653）逾此範圍
    之請求則屬無據。
四、末按保險人依本法規定所為之保險給付，視為被保險人損害
    賠償金額之一部分；被保險人受賠償請求時，得扣除之。強
    制汽車責任保險法第32條定有明文。經查，原告因系爭事故
    ，已向被告投保強制汽車責任險之國泰世紀產物保險股份有
    限公司（下稱國泰產險公司）領取保險金合計83萬653元，
    有被告提出之聲明書、國泰產險公司查詢單、理賠申請書等
    件為證（見本院訴字卷第225-235頁、第247頁），揆諸上開
    規定，得於本件被告受原告賠償請求時扣除之，經扣除後，
    原告已無得請求之餘額。從而，本件原告之請求應予駁回，
    原告之請求既經駁回，其假執行之聲請亦失依附，應併予駁
    回。
五、本件事證已明，兩造其餘主張並所舉證據，於本院上開認定
    無涉或無違，爰不一一論駁，併此敘明。
肆、結論：原告之訴為無理由，依民事訴訟法第78條，判決如主
    文。
中　　華　　民　　國　　111 　年　　6 　　月　　13  　日
                  民事第一庭  法  官     曹宗鼎
上正本係照原本作成。
如對本判決上訴，須於判決送達後20日內向本院提出上訴狀。如
委任律師提起上訴者，應一併繳納上訴審裁判費。
中　　華　　民　　國　　111 　年　　6 　　月　　13　　日
                              書記官     曾右喬